【裁判字號】    92,判,283
【裁判日期】    920314
【裁判案由】    營利事業所得稅
【裁判全文】
最  高  行  政  法  院  判  決                    九十二年度判字第二八三號
    上  訴  人  宏億建設開發股份有限公司
    代  表  人  乙○○
    被 上訴 人  財政部臺灣省中區國稅局
    代  表  人  甲○○
右當事人間因營利事業所得稅事件，上訴人對於中華民國九十年十月二十五日臺中高
等行政法院九十年度訴字第一一四五號判決，提起上訴，本院判決如左：
    主  文
上訴駁回。
上訴審訴訟費用由上訴人負擔。
    理  由
一、本件上訴人在原審起訴意旨略以：（一）上訴人民國八十二年度營利事業所得稅
    結算申報，自行申報營業收入淨額新台幣（下同）五五三、三○三、八六七元，
    營業成本五三○、二二八、○九六元，利息支出二五、五二六、四四○元，全年
    所得額為虧損一六、五五九、二六七元，扣除土地交易損失四○、一七八、三六
    ○元，課稅所得額二三、六一九、○九三元。經被上訴人核定營業成本五七三、
    九五七、五二八元，利息支出四六、八九五、二四六元，全年所得額虧損七六、
    五一五、八五二元，扣除依公債條例免徵所得稅利息七三八、五三八元，合於獎
    勵類目及標準免稅所得二、六七四、○○○元，及土地交易損失一○四、八九六
    、一五○元，核定課稅所得額為二四、九六七、七六○元。上訴人不服，申經復
    查結果，未獲變更，遂循序提起本件行政訴訟。（二）上訴人八十二年度營利事
    業所得稅實際發生利息金額三一二、二八九、一二一元，其中「鈴木華城」自地
    自建案申報利息資本化一二九、九五七、四○七元，遞延利息一五六、八○五、
    二七四元，共計二八六、七六二、六八一元，當期營業外支出─利息支出二五、
    五二六、四四○元，全年所得額虧損一六、五五九、二六七元，課稅所得額二三
    、六一九、○九三元。被上訴人初查依本期「桃園ＲＣＡ案」、「翡翠灣案」兩
    素地及正在積極興建中「鈴木華城案」，分別計算核定當期遞延利息「桃園ＲＣ
    Ａ案」八一、九○八、七五○元、「翡翠灣案」四二、○七五、○○○元及「鈴
    木華城案」利息資本化金額一四一、四一○、一二五元，共計二六五、三九三、
    八七五元，營業外支出─利息支出四六、八九五、二四六元，全年所得額虧損七
    六、五一五、八五二元，核定課稅所得額為二四、九六七、七六○元。惟有關利
    息資本化之帳務處理規則，若查核準則有規定應依查核準則規定辦理，若未經規
    定則應依商業會計法及財務會計準則公報之規定辦理，為行為時營利事業所得稅
    查核準則（下簡稱查核準則）第二條所明定。又應予資本化之利息金額，取決於
    取得期間（或建造期間）、資本化利率及借款用以取得（或建造）資產之金額等
    之認定。關於界定資產取得期間或建造期間之關鍵，在於資產之「取得時點」、
    或「建造完工時點」之認定，亦即在此「時點」之前借款支付之利息應予資本化
    ，在此「時點」之後借款支付之利息得以當年度費用列支。依行為時查核準則第
    九十七條第九款之規定，即已明確訂明購買土地其應資本化之期間為『辦妥過戶
    手續或交付使用』前，又第三號財務會計準則公報第四段之規定，土地須有積極
    開發或建造外不得將利息資本化，所以上訴人當年度未將未積極開發或建造之「
    桃園ＲＣＡ案」及「翡翠灣案」兩素地之借款利息攤入該土地成本項下並無不符
    。惟被上訴人卻將應自八十三年度起適用之查核準則第九十七條第九項之規定「
    但非屬固定資產之土地，其借款利息應以遞延利息列帳，於土地出售時，作為其
    收入之減項」，優先適用於核定上訴人八十二年度之結算申報，並分別計算核定
    當期遞延利息「桃園ＲＣＡ案」八一、九○八、七五○元、「翡翠灣案」四二、
    ○七五、○○○元，未依行為時查核準則第九十七條第九款『經辦妥過戶手續或
    交付使用後之借款利息，可作為費用列支』規定辦理，顯有違租稅法律主義及信
    賴利益原則。（三）上訴人「翡翠灣案」素地購入總價為五○七、二四○、○○
    ○元，於八十二年中旬即已出售，縱依應自八十三年度適用之查核準則第九十七
    條第九項但書規定辦理，「翡翠灣案」其實際專案借款情形，實際利息支出金額
    為一九、七六五、八三四元。惟被上訴人核定該案利息卻高達四二、○七五、○
    ○○元，即使假設購入素地總價五○七、二四○、○○○元全以借款支應，利率
    為百分之一○‧二五，乘以借款期間七個月，其利息亦僅約為三○、三○○、○
    ○○元，更何況該案僅以自有資金不足部分辦理貸款支應，實不知被上訴人核定
    該案利息高達四二、○七五、○○○元之計算依據為何？顯見被上訴人核定上訴
    人八十二年度營利事業所得稅結算申報案而調整利息資本化之做法與行為時法令
    規定有扞格不通之處。被上訴人主張之主要依據為所得稅法第二十四條，而查核
    準則第二條及財政部七十七年三月十四日台財稅第七七○五二二四○四號函，則
    明文規定核釋計算資本化利息應按第三號財務會計準則公報相關規定辦理。上訴
    人依第三號財務會計準則公報計算當年度營利事業所得，當然符合所得稅法第二
    十四條規定，否則租稅法令相關規定豈非自相矛盾。被上訴人以鈞院八十一年度
    判字第一二一七號及判字第一四六二號判決，二未形成判例之「判決」推翻上訴
    人主張的作法，實難讓人甘服。（四）被上訴人認為土地利息應遞延至土地出售
    時與上訴人推案之銷售費用轉列遞延費用，於完工銷售收益實現時方轉列當期之
    費用性質相同。然上訴人預售房屋之推銷費用以遞延費用列帳，並配合房屋出售
    收入，列為出售年度之費用，此乃財政部六十六年一月二十九日台財稅第三○六
    八五號函釋所明定，但有關土地利息應轉列遞延費用列帳，於土地出售時，始作
    為其收入之減項，係查核準則新增規定，並自查核八十三年度營利事業所得稅結
    算申報時起適用。故被上訴人核定上訴人八十二年度營利事業所得稅結算申報調
    整利息資本化之作法與行為時法令規定不合，並無明確法律依據。況上訴人八十
    二年度結算申報利息資本化作法，經一再計算，亦與八十一年度作法相同，為何
    八十一年度利息資本化方式被上訴人認為可行，而八十二年度又認為不可行，可
    見被上訴人只以課稅為目的，而對一致性、適法性視而不見。（五）依財政部七
    十五年十月十四日台財稅第0000000號函釋意旨，被上訴人於核定上訴人
    當年度土地免稅所得時，於計算營業外利息支出屬土地應分攤之利息時，未探究
    營業外利息支出究屬專案借款利息亦或屬一般性貸款利息，即全數依房地比例計
    算屬土地應分攤之利息，顯有未當。查上訴人當年度營業外利息支出有屬購建出
    租資產之專案借款利息計三八、○五○、三四五元，依上揭財政部函釋及查核準
    則第九十七條第八款之規定，即出租資產之專案借款利息得個別認定並作費用列
    支，應與當期出售房地收入無涉，無須依核定房地售價比例計算土地應分攤之利
    息，自利息支出項下減除。況出租資產乃屬上訴人之固定資產，係供營業上使用
    ，其專案借款利息產生之效益及於當期租金收入，其專案借款利息支出當列為當
    期之費用，方屬符合會計上之成本收益配合原則。故被上訴人於核定上訴人當年
    度土地免稅所得時，其計算營業外利息支出屬土地應分攤之利息時，竟未依上述
    函釋規定，先行探究營業外利息支出究屬專案借款利息亦或屬一般性貸款利息，
    即全數依當年度已售房地比例計算屬土地應分攤之利息，並於計算土地免稅所得
    時逕予減除。被上訴人認事用法顯有違誤。（六）按『利息資本化之基本觀念為
    ：資產之成本應包括使該項資產達到可用（或可出售，以下同）狀態及地點前的
    一切必要而合理之支出，如該項資產需經一段時間，以實際必要之購置或建造工
    作使其達到可用狀態及地點時，則此段時間內為該資產所支出款項而負擔之利息
    ，乃為取得該資產成本之一部份。又利息資本化之目的為：(1)使資產之取得成本
    更能反映企業投資於該資產之總成本；(2)使取得資產之有關成本得在將來該資產
    提供效益之期間分攤，以達收入與費用相配合之原則‧‧‧』，此亦為被上訴人
    於答辯書中所強調之原則。故一般性貸款利息應是當年度所有購置資產或建造工
    程所支出款項負擔之利息，應就當年度所有房地（包括營建土地、在建工程、待
    售房地）本期投入之成本比例分攤當期之一般性質貸款利息支出至各案，次依個
    案結計損益與否，再依核定房地售價比例計算個案屬土地應分攤之利息，於計算
    個案土地免稅所得時予以減除。惟被上訴人於核定時，對一般性貸款利息僅依當
    期出售房地售價比例計算屬土地應分攤之利息，顯與其強調之「使取得資產之有
    關成本得在將來該資產提供效益之期間分攤」原則不符，且有違收入成本配合原
    則與實質課稅精神。綜此，原處分及訴願決定顯屬違誤，請判決撤銷原處分、訴
    願決定等語。
二、被上訴人則以：按一般固定資產土地係供營業上使用，其產生之效益及於當期營
    業收入，其借款產生之利息支出應列為當期之費用；惟非屬固定資產之土地，其
    持有目的通常為投資出售、週轉率低、持有期間長、金額大，其直接相關借款金
    額之利息支出應遞延至土地出售，收入產生時，列為該期之費用，方符合所得稅
    法第二十四條之規定，亦方能產生正確之所得。又觀之其與建設公司推案之銷售
    費用轉列為遞延銷售費用，於工程完工銷售收益實現時方轉列當期之費用性質相
    同，且與上訴人所主張之「土地過戶前為資本支出及過戶後為費用性質」之原則
    並無相違。再者，有關非屬固定資產土地，其借款利息支出應遞延至土地出售時
    ，列為該期費用之收入配合原則，前開所得稅法第二十四條業已揭明。況計算利
    息資本化或遞延利息時所稱專案借款（或可直接歸屬借款），係指該項借款借入
    後動支情形全數用於購買不動產，且其資金流向軌跡明確可循，並無將各項借款
    與其營業收入之資金統籌支用之情事者。惟查上訴人八十二年度支付利息總額三
    一二、二八九、一二一元，所舉借之款項，係以不動產及股票抵押及質押借得，
    又審酌其所提事證，其不動產貸款大於其取得成本，洵難認定該項貸款係用於購
    買各該不動產而非上訴人資金需求時提供作為借款之擔保品，況上訴人並未提出
    足資証明確係專案借款之資金流向，其主張無從審酌。上訴人既無法明確歸屬各
    項借款之流向為專案借款，被上訴人依上訴人申報時提示之平均借款利率，計算
    核定其各案別應歸屬之利息，應非無據。另上訴人主張，其當年度營業外利息支
    出有屬以專案借款購買出租資產之利息三八、○五○、三四五元，應個別認定作
    為租賃收入之相關成本，無須依核定房地售價比例，計算土地應分攤之利息，方
    符合會計上之成本收益配合原則乙節。查上訴人所稱系爭專案借款之主張，既無
    足採信，被上訴人依財政部七十五年十月十四日台財稅第0000000號函釋
    規定依其房地售價比例計算土地應分擔之利息，應無違誤。次按，所得稅法第四
    條明文規定土地交易所得免納所得稅，舉債從事土地買賣，所生利息自應計入土
    地取得之成本中，方符合租稅公平原則。商業會計法第五十六條亦明定「會計事
    項之入帳基礎及處理方法應前後一貫‧‧‧」，上訴人為營利事業組織，其八十
    一、八十二年度均帳列為遞延利息項目，足見其會計處理亦與上揭遞延利息支出
    認列原則相同，惟上訴人並未正確計算應資本化利息及遞延利息金額，依上揭所
    得稅法第二十四條規定，被上訴人八十二年度就應資本化利息及遞延利息之「鈴
    木華城」、「ＲＣＡ素地」、「翡翠灣」等三案分別正確核算核定，應無違誤，
    上訴人所訴委無可採。本案上訴人係從事房地買賣為業，基於行業特殊性而言，
    其所購進土地，其性質係屬上訴人待規畫、出售之商品存貨，在上訴人未出售土
    地前，該期間所發生之利息，依前述所得稅法及查核準則之規定，自應歸屬為土
    地之成本，方能反映其真實成本，是原核定並無違反租稅法定主義。再者，土地
    交易所得係屬免稅所得，其土地取得至出售前所發生之利息，自應遞延至土地成
    本，方能符合收入與費用配合原則，否則將扭曲實際所得，被上訴人將上開利息
    支出分別轉資本化及遞延利息支出，並無違誤。原處分及所為復查、訴願決定應
    無違誤等語。資為抗辯。
三、原審斟酌全辯論意旨及調查證據之結果，以：（一）按「營利事業所得之計算，
    以其本年度收入總額減除各項成本費用、損失及稅捐後之純益額為所得額。」「
    借貸款項之利息其應在本營業年度內負擔者准予減除。借貸款項約載利率，超過
    法定利率時，仍按當地商業銀行最高利率核計，但非銀行貸款原經稽徵機關參酌
    市場利率核定最高標準者，得從其核定。」行為時所得稅法第二十四條第一項、
    第三十條分別定有明文。次按「營利事業所得稅之調查、審核，應依稅捐稽徵法
    、所得稅法及本準則之規定辦理，其未經規定者，依有關法令之規定辦理。」、
    「利息：一、‧‧‧九、購買土地之借款利息，應列為資本支出，經辦妥過戶手
    續或交付使用後之借款利息，可作費用列支。」亦分別為行為時營利事業所得稅
    查核準則（以下簡稱查核準則）第二條及第九十七條第九款所規定。又「營利事
    業於七十五年一月一日以後出售房地，土地交易所得免徵所得稅，應如何攤計該
    土地部分之營業費用，核釋如說明。說明：二、分攤辦法如下：（一）銷售房屋
    所產生之直接費用（如土地之土地增值稅、地價稅；房屋之營業稅、房屋稅以及
    房地之印花稅、過戶登記費等）可單獨計算者，應分別歸屬土地房屋負擔。（二
    ）銷售房地所產生之營業費用於減除上述直接費用後，難以明顯劃分者，按稅捐
    稽徵機關核定房地售價比例分攤。（三）營業外損失中，屬於利息支出部分，除
    屬專案貸款得個別認定外，其餘一般性質貸款應按核定房地售價比例，計算土地
    應分攤之利息，自利息支出項下減除。」「二、營利事業以增資方式購建應資本
    化之資產，如係現金增資且專款專用，確實用於購建該資產者，因無實際利息支
    出，故無須將利息資本化；如屬盈餘轉增資者，因未改變企業之資金狀況，若符
    合利息資本化之條件者，仍應將利息資本化。三、計算應予資本化之利息金額時
    ，除符合第三號財務會計準則公報第七段所述專案借款之資金如未全部動用而暫
    時投資，或一般性借款需作補償性存款時，因投資或存款所生利息收入應與借款
    成本（利息支出）相抵外，應按上述第三號公報第五、六段之規定辦理，即：（
    一）對於應將利息資本化之資產，所應資本化之利息金額僅限於在該項資產購建
    期間，為支付該項資產成本所必須負擔之利息。換言之，此項應予資本化之利息
    ，須為若不購建該項資產即無須負擔之利息。（二）‧‧‧。」財政部七十五年
    十月十四日台財稅第0000000號、七十七年三月十四日台財稅第七七○五
    二二四○四號函釋在案。（二）本件上訴人本期實際發生利息金額三一二、二八
    九、一二一元，其中「鈴木華城」自地自建案申報利息資本化一二九、九五七、
    四○七元，遞延利息一五六、八○五、二七四元共計二八六、七六二、六八一元
    ，當期營業外支出─利息支出二五、五二六、四四○元，全年所得額為虧損一六
    、五五九、二六七元，課稅所得額二三、六一九、○九三元。被上訴人初查依本
    期「桃園ＲＣＡ案」、「翡翠灣」兩素地及正在積極興建中「鈴木華城案」，分
    別計算核定當期遞延利息「桃園ＲＣＡ案」八一、九○八、七五○元、「翡翠灣
    案」四二、○七五、○○○元及「鈴木華城案」利息資本化金額一四一、四一○
    、一二五元，共計二六五、三九三、八七五元，非營業支出─利息支出四六、八
    九五、二四六元，全年所得額虧損七六、五一五、八五二元，核定課稅所得額為
    二四、九六七、七六○元。經查營利事業所得稅結算申報各項費用之查核，關於
    利息部分，行為時營利事業所得稅查核準則第九十七條第九款固僅規定「購買土
    地之借款利息，應列為資本支出，經辦妥過戶手續或交付使用後之借款利息，可
    作費用列支。」八十二年十二月三十日財政部台財稅第000000000號令
    修正發布時，始增列但書「但非屬固定資產之土地，其借款利息應以遞延費用列
    帳，於土地出售時，作為其收入之減項」規定。該修正部分，並於查核準則第一
    百十六條規定「本準則除第十五條之二、第九十七條等各該條之新增或變更規定
    ，應自查核八十三年度營利事業所得稅結算申報時起適用外，自發布日起施行。
    」惟財務會計準則公報第三號利息資本化會計準則之基本觀念為：資產之成本應
    包括使該項資產達到可用（或可出售，以下同）狀態及地點前的一切必要而合理
    之支出，如該項資產需經一段時間，以實施必要之購置或建造工作使其達到可用
    狀態及地點時，則此段時間內為該資產所支出款項而負擔之利息，乃為取得該資
    產成本之一部分。又營利事業購買土地借款利息資本化，其目的為使資產之取得
    成本更能反應企業投資於該資產之總成本，暨使取得資產之有關成本得在將來該
    資產提供效益之期間分攤，以達收入與費用相配合之原則，故為合理反應土地成
    本，其借款利息應以遞延費用列帳，於土地出售時，作為其收入之減項，並不違
    反收入與費用配合原則。而財務會計準則公報第三號「利息資本化會計準則」係
    於七十一年十二月三十一日經中華民國會計師公會全國聯合會財務會計委員會公
    布，七十四年三月二十一日由財團法人中華民國會計研究發展基金會財務會計準
    則委員會修訂。該公報第四段及第五段依序明定「土地如未進行開發或建造工作
    ，不得將購置土地之利息資本化；如已積極進行開發或建造工作，則在該工作持
    續期間應將土地及開發成本之利息資本化，作為建築物之成本，惟若土地開發後
    係供分區出售，則資本化之利息應作為該土地之成本。」「對於應將利息資本化
    之資產，所應資本化之利息金額僅限於在該項資產購建期間，為支付該項資產成
    本所必須負擔之利息。換言之，此項應予資本化之利息，須為若不購建該項資產
    即無須負擔之利息。」依前引財政部七十五年十月十四日台財稅第000000
    0號及七十七年三月十四日台財稅第七七○五二二四○四號函釋，財務會計準則
    公報第三號「利息資本化會計準則」之規定，乃會計事項入帳基礎及處理之原理
    原則，且為財政部八十二年十二月三十日修正查核準則相關條文適用前，查核營
    利事業所得稅結算申報計算應予資本化之利息金額時所適用。再查上訴人係從事
    房地買賣為業，基於行業特殊性，其購進土地為其待規劃出售之商品，在其未出
    售前所發生之利息，依上述觀念自應歸屬土地之成本，方能反映其真實成本。另
    因土地交易所得依規定係屬免稅所得，其土地取得至出售前所發生之利息，自應
    遞延至土地成本，計算其出售所得，方能符合收入與費用配合原則與實質課稅原
    則。而行為時查核準則第九十七條第九款對購買土地之借款利息，應列為資本支
    出，已有明確之規定，是被上訴人將上開利息支出分別轉列資本化及遞延利息，
    自屬有據。又被上訴人復查決定並未引用八十二年十二月三十日修正發布之查核
    準則第九十七條第九款但書規定，訴願決定書理由欄亦係引用行為時查核準則第
    九十七條第九款規定，有該等決定書附卷可稽，上訴人主張被上訴人提前適用查
    核準則修正條文，違反租稅法定主義乙節，並無可採。又計算利息資本化或遞延
    利息時所稱專案借款（或可直接歸屬借款），係指該項借款借入後動支情形全數
    用於購買不動產，且其資金流向軌跡明確可循，並無將各項借款與其營業收入之
    資金統籌支用之情事者。然查上訴人八十二年度支付利息總額三一二、二八九、
    一二一元，所舉借之款項，係以不動產及股票抵押及質押借得，而審酌其所提事
    證，其中長億儷舍取得金額六五、八一七、七一七元，貸款金額六八、○○○、
    ○○○元；立人大樓取得金額五五、七九四、五四三元，貸款金額六六、○○○
    、○○○元；民生企業大樓取得金額一四、五七五、九一三元，貸款金額一五、
    ○○○、○○○元；敦化大樓取得金額九七、七一二、八三三元，貸款金額一五
    ○、○○○、○○○元，其不動產貸款均大於其取得成本；士林士東路取得金額
    三八、○九六、六一一元，貸款金額亦高達三八、○○○、○○○元，洵難認定
    該項貸款係用於購買各該不動產而非上訴人資金需求時提供作為借款之擔保品。
    況上訴人並未提出足資証明確係專案借款之資金流向，其主張委無可採。上訴人
    既無法明確歸屬各項借款之流向為專案借款，被上訴人依上訴人申報時提示之平
    均借款利率，計算核定其各案別應歸屬之利息，亦非無據。故上訴人主張，其當
    年度營業外利息支出有屬以專案借款購買出租資產之利息三八、○五○、三四五
    元，應個別認定作為租賃收入之相關成本，無須依核定房地售價比例，計算土地
    應分攤之利息，方符合會計上之成本收益配合原則乙節，無足採信，被上訴人依
    財政部七十五年十月十四日台財稅第0000000號函釋規定依其房地售價比
    例計算土地應分擔之利息，核無違誤。綜上所述，原處分依據首揭規定，將上訴
    人系爭年度「鈴木華城」、「ＲＣＡ素地」、「翡翠灣」等三案上開利息支出予
    以正確核算，分別轉列資本化及遞延利息，並無違誤，復查及訴願決定遞予維持
    ，於法並無不合，因將原決定及原處分均予維持，駁回上訴人之訴等情，為其判
    斷之基礎。
四、本院查：按「營利事業所得稅之調查、審核，應依稅捐稽徵法、所得稅法及本準
    則之規定辦理，其未經規定者，依有關法令之規定辦理。」及「利息：一、‧‧
    ‧九、購買土地之借款利息，應列為資本支出，經辦妥過戶手續或交付使用後之
    借款利息，可作費用列支。」分別為行為時查核準則第二條及第九十七條第九款
    所定。查財務會計準則公報第三號「利息資本化會計準則」之規定，乃會計事項
    入帳基礎及處理之原理原則，依前引查核準則第二條規定，該準則得引用為財政
    部八十二年十二月三十日修正查核準則相關條文適用前，查核營利事業所得稅結
    算申報計算應予資本化之利息金額時所適用。依該準則公報第三號「利息資本化
    會計準則」之規定，土地如未進行開發或建造工作，不得將購置土地之利息資本
    化，故本期正在興建中「鈴木華城案」，依該規定其土地借款利息應資本化作為
    土地成本。然該準則僅係就購置土地所生利息資本化所作之規定，並非對購置土
    地所生利息作為遞延費用之規定，是本期為素地之「桃園ＲＣＡ案」、「翡翠灣
    」之土地利息是否作為遞延費用，則不適用財務會計準則公報第三號「利息資本
    化會計準則」之規定。次查行為時查核準則第九十七條第九款僅規定購買土地之
    借款利息，經辦妥過戶手續或交付使用後之借款利息，可作費用列支。惟對該費
    用於何時作為費用列支，是否適用遞延費用成本於土地出售時行使扣抵？並未進
    一步規定。財政部八十二年十二月三十日修正查核準則第九十七條第九款增加但
    書規定，該增訂僅係將該款所揭示之收入與費用分配原則明確化而已，尚無查核
    準則第一百十六條前段之適用。併此明。查上訴人係從事房地買賣為業，基於
    行業特殊性，其購進土地為其待規劃出售之商品，在其未開發或建造前所發生之
    利息，應歸屬購買土地之費用，因土地交易所得依規定係屬免稅所得，其土地取
    得至出售前所發生之利息，自應作為遞延費用，遞延至土地出售時計算其出售所
    得，方能符合收入與費用配合原則與實質課稅原則。是以原處分依本期「桃園Ｒ
    ＣＡ案」、「翡翠灣」兩素地及正在積極興建中「鈴木華城案」，分別計算核定
    當期遞延利息「桃園ＲＣＡ案」八一、九○八、七五○元、「翡翠灣案」四二、
    ○七五、○○○元及「鈴木華城案」利息資本化金額一四一、四一○、一二五元
    ，共計二六五、三九三、八七五元，與行為時查核準則第九十七條第九款及財務
    會計準則公報第三號「利息資本化會計準則」規定，尚無不合。原決定及原判決
    予以維持，亦無不妥。末查原判決以上訴人並未提出足資証明確係專案借款之資
    金流向，無法明確歸屬各項借款之流向為專案借款，被上訴人依上訴人申報時提
    示之平均借款利率，計算核定其各案別應歸屬之利息，亦非無據。因認被上訴人
    依財政部七十五年十月十四日台財稅第0000000號函釋規定依其房地售價
    比例計算土地應分擔之利息，亦無不合等情，經核並無違誤。上訴意旨謂：依財
    務會計準則公報第三號第四段之規定，土地須有積極開發或建造外不得將利息資
    本化，所以上訴人當年度未將未積極開發或建造之「桃園RCA 案」及「翡翠灣案
    」兩素地之借款利息，攤入該土地成本項下並無不符。被上訴人核定當期遞延利
    息（即土地成本）「桃園RCA 案」八一、九○八、七五○元、「翡翠灣案」四二
    、○七五、○○○元，未依行為時查核準則第九十七條第九款「經辦妥過戶手續
    或交付使用後之借款利息，可做為費用列支」及財務會計準則公報第三號規定辦
    理，與法不合。且租稅之課徵必須依法律行之，被上訴人無法律根據即核定上訴
    人八十二年度營利事業所得稅結算申報調整利息資本化之作法，違背租稅法律主
    義原則云云，尚屬誤解法令規定而無可採。綜上，原審斟酌全辯論意旨及調查證
    據之結果，將原決定及原處分均予維持，駁回上訴人之訴，核無違誤。上訴論旨
    ，仍執前開各詞，指摘原判決違誤，求予廢棄，難認有理由，應予駁回。
據上論結，本件上訴為無理由，爰依行政訴訟法第二百五十五條第一項、第九十八條
第三項前段，判決如主文。
中    華    民    國    九十二      年      三        月      十四      日
                    最 高 行 政 法 院  第 一 庭
                                審 判 長 法  官      黃  綠  星
                                         法  官      高  啟  燦
                                         法  官      蔡  進  田
                                         法  官      黃  璽  君
                                         法  官      廖  宏  明
右  正  本  證  明  與  原  本  無  異
                                         法院書記官  彭  秀  玲
中    華    民    國    九十二      年      三        月      十四      日


司法院資訊處製作；財團法人民間司法改革基金會備份。
